【裁判字號】    90,易緝,18
【裁判日期】    900515
【裁判案由】    偽造文書
【裁判全文】
臺灣新竹地方法院刑事判決                            九十年度易緝字第一八號
    公  訴  人  臺灣新竹地方法院檢察署檢察官
    被      告  甲○○
右被告因偽造文書案件，經檢察官提起公訴（八十八年度偵字第五一０二號），本院
判決如左：
    主  文
甲○○偽造署押，足以生損害於公眾及他人，處有期徒刑肆月，如易科罰金，以佰
元折算壹日。
在新竹縣警察局新埔分局東安派出所八十七年四月七日製作之調查筆錄上所偽造之「
湯晉輝」署名貳枚、在臺灣新竹地方法院檢察署八十七年四月七日所製作之偵訊筆錄
上所偽造之「湯晉輝」署名壹枚，暨在新竹縣警察局新埔分局東安派出所八十七年四
月七日製作之調查筆錄上所按捺之指印共柒枚，均沒收。
    事  實
一、甲○○前因違反肅清煙毒條例案件，於民國八十三年十二月五日，經臺灣桃園地
    方法院判處有期徒刑三年四月確定，又因違反槍砲彈藥刀械管制條例等案件，於
    八十四年一月十四日，經臺灣桃園地方法院判處有期徒刑二年八月確定，經定其
    應執行刑為有期徒刑五年五月確定後，於八十四年一月十四日開始執行，於八十
    五年六月二十九日假釋出監並付保護管束。詎其於假釋期間仍不知悔改，竟基於
    變造他人國民身分證之犯意，於八十七年四月初某日，在其位於桃園縣中壢市過
    嶺四十三號之住處，趁機影印其兄湯晉輝所有之國民身分證（身分證統一編號：
    Ｚ000000000號）之正反面影本一份，並於該份國民身分證影本正面之
    相片欄上換貼自己所有之照片一幀後，再至桃園縣某便利商店，複印一份貼有甲
    ○○相片之湯晉輝國民身分證正反面影本後，隨身攜帶以備不時之需，迄於同年
    月七日凌晨二時三十分許，甲○○搭乘魏民權所駕駛之車號Ｌ七─八九四二號自
    小客車行經新竹縣橫山鄉沙坑村臺三線六十七公里處時，適遇警員攔車臨檢而被
    警發現其持有第一級毒品海洛因一包（淨重二點三一公克，另案由臺灣新竹地方
    法院檢察署檢察官偵查），甲○○唯恐其假釋會被撤銷又需再度入監服刑，竟基
    於行使變造特種文書之犯意，持上開變造之「湯晉輝」國民身分證影本一份冒湯
    晉輝之名應訊，並於同日凌晨四時十五分，在新竹縣警察局新埔分局東安派出所
    內，於警員彭國書對其進行調查後所製作之筆錄上，偽造甲○○之署名二枚，並
    捺上自己之指紋七枚，接著又於同日下午三時許，在臺灣新竹地方法院檢察署接
    受檢察官偵訊時，復接續上開冒湯晉輝名義及行使變造特種文書之犯意，行使上
    開變造後國民身分證影本一份，表示其為湯晉輝本人，並於訊問筆錄上偽造湯晉
    輝之署名一枚，足以生損害於湯晉輝及偵查機關偵查案件之正確性。嗣經於八十
    八年一月十三日檢察官傳訊湯晉輝本人到庭時，發現人別可能有誤，經將甲○○
    冒湯晉輝之名於八十七年四月七日在新埔分局東安派出所所按捺之十指指印檔案
    送交內政部刑事警察局與內政部刑事警察局所留存之甲○○十指指紋比對後，始
    得悉上情。
二、案經臺灣新竹地方法院檢察署檢察官自動檢舉偵查起訴。
    理  由
一、訊據被告甲○○，對於右揭犯罪事實，業已於本院審理時坦承不諱，核與被害人
    湯晉輝指述其從未於上開時地被警查獲或製作筆錄等情節相符，並與證人即警員
    彭國書於偵查中證述：當時持身分證的人與照片相符，且我之前就查獲過魏民權
    ，不可能是他冒名等語綦詳，又經將被告甲○○冒被害人湯晉輝之名，於八十七
    年四月七日於新埔分局所按捺之十指指紋檔案與該局所存有之被告十指指紋比對
    之結果顯示，二者之紋型特徵相符，係屬同一人之指紋，此有新竹縣警察局新埔
    分局（八八）埔警刑字第六四四八號函附內政部警政署刑事警察局八八五一七局
    紋字四九五號指紋鑑定書併上開二份十指指紋卡附於八十七年度偵字第二一七六
    號卷第五十七頁至六十六頁可稽，並有新竹縣警察局新埔分局東安派出所八十七
    年四月七日上午四時十五分調查筆錄、上開由警局影印留存之變造之湯晉輝國民
    身分證影本一紙及臺灣新竹地方法院檢察署八十七年四月七日下午三時偵訊筆錄
    各一份均附於上開偵查卷可查。被告之自白與事實相符，本件事證已臻明確，被
    告之犯行洵堪認定，應予依法論科。
二、按影本與原本可有同樣之效果，如將原本予以影印後，將影本之部分內容竄改，
    重加影印，其與無製作權人將其原本竄改，另作一表示其意思者無異，應成立變
    造文書罪，最高法院七十三年臺上字第三八八五號判例可資參照。核被告甲○○
    所為，係犯刑法第二百十二條、第二百十六條行使變造特種文書罪及同法第二百
    十七條第一項偽造署押罪。其變造特種文書之低度行為，為行使變造特種文書之
    高度行為所吸收，不另論罪。被告多次行使變造特種文書及偽造署押之行為，均
    係為脫免刑責而基於接續之意思，於密接之時間、地點，以類似之方法分別同一
    之罪，為接續犯，仍屬實質上一罪。而其所犯上開行使變造特種文書罪與偽造署
    押罪二罪間，有方法、結果之牽連關係，為牽連犯，應依刑法第五十五條後段規
    定，從一情節較重之偽造署押罪處斷。爰審酌被告甲○○變造其兄湯晉輝國民身
    分證並冒湯晉輝之名應訊之行為，對於被害人湯晉輝及偵查機關偵查案件正確性
    所造成之損害不小，參以被告之品性、生活狀況、智識程度及犯罪後態度尚稱良
    好等一切情狀，量處如主文所示之刑，並諭知易科罰金之折算標準，以資警惕。
三、至被告甲○○於新竹縣警察局新埔分局東安派出所於八十七年四月七日上午四時
    十五所製作分調查筆錄上所偽造之「湯晉輝」署名二枚、在臺灣新竹地方法院檢
    察署於八十七年四月七日下午三時所製作之偵訊筆錄上所偽造之「湯晉輝」署名
    一枚，及於上開警訊筆錄上所按捺之指印共七枚，均同為代表該被冒用者之姓名
    ，不問屬於犯人與否，均應依刑法第二百十九條規定宣告沒收。至於變造完成之
    湯晉輝國民身分證影本一份，雖係被告所有供其犯罪所用之物，業據其供明在卷
    ，然因並未扣案，被告亦表示已滅失，為免日後執行之困難，爰不另予宣告沒收
    。又偵查卷第七頁之變造後之「湯晉輝」身分證影本一份，係警員於製作筆錄時
    所影印存檔、非被告所有之物，亦不予宣告沒收，併此敘明。
四、據上論斷，應依刑事訴訟法第二百九十九條第一項前段，刑法第二百十六條、第
    二百十二條、第二百十七條、第二百十九條、第五十五條、第四十一條第一項前
    段，罰金罰鍰提高標準條例第一條前段、第二條，判決如主文。
本案經檢察官吳金棟到庭執行職務。
中      華      民      國    九十      年      五      月     十五     日
                                  臺灣新竹地方法院刑事第一庭
                                      法  官  遲中慧
右正本證明與原本無異。
如不服本判決，應於判決送達後十日內向本院提出上訴狀( 應附繕本 )，上訴於
臺灣高等法院。
                                      書記官  龔柏萃
中      華      民      國    九十      年      五      月     十五     日
附錄本案論罪科刑法條全文：
中華民國刑法第二百一十六條
 (行使偽造變造或登載不實之文書罪)
行使第二百十條至第二百十五條之文書者，依偽造、變造文書或登載不實
事項或使登載不實事項之規定處斷。
中華民國刑法第二百一十二條
 (偽造變造特種文書罪)
偽造、變造護照、旅券、免許證、特許證及關於品行、能力服務或其他相
類之證書、介紹書，足以生損害於公眾或他人者，處一年以下有期徒刑、
拘役或三百元以下罰金。
中華民國刑法第二百一十七條
 (偽造盜用印章印文或署押罪)
偽造印章、印文或署押，足以生損害於公眾或他人者，處三年以下有期徒
刑。
盜用印章、印文或署押，足以生損害於公眾或他人者，亦同。


司法院資訊處製作；財團法人民間司法改革基金會備份。
